【裁判字號】    95,上易,614
【裁判日期】    951108
【裁判案由】    竊盜
【裁判全文】
臺灣高等法院高雄分院刑事判決         95年度上易字第614號
上  訴  人
即  被  告  甲○○
上列上訴人因竊盜案件，不服臺灣高雄地方法院95年度易字第52
號中華民國95年6 月21日第一審判決（起訴案號：臺灣高雄地方
法院檢察署84年度偵字第2127號），提起上訴，本院判決如下：
     主  文
上訴駁回。
     事  實
一、甲○○意圖為自己不法之所有，於民國84年8 月10日上午8
    時許，在高雄市○○區○○街與右昌街之交岔路口附近，以
    其所有之鑰匙2 支，竊取乙○○所有車號000-0000號輕機車
    1 部，得手後，先供己代步。又於84年8 、9 月間某日，在
    高雄市○○路夜市，借與明知該機車為贓物之黃耀宗（黃耀
    宗贓物部分，已另案審結）。嗣於同年10月24日晚上9 時30
    分許，黃耀宗騎乘該機車途經高雄縣鳳山市○○街與館前路
    交岔路口處為警查獲，始悉上情，並扣得鑰匙2 支。
二、案經高雄縣政府警察局鳳山分局報請臺灣高雄地方法院檢察
    署檢察官偵查起訴。
    理  由
一、按被告以外之人於審判外之陳述，雖不符同法第159 條之1
    至第159 條之4 規定，而經當事人於審判程序同意作為證據
    ，法院審酌該言詞陳述或書面陳述作成時之情況，認為適當
    者，亦得為證據；當事人、代理人或辯護人於法院調查證據
    時，知有同法第159 條第1 項不得為證據之情形，而未於言
    詞辯論終結前聲明異議者，視為有前項之同意，同法第159
    條之5 亦已明揭其旨。本案黃耀宗之警詢、偵訊筆錄；乙○
    ○之警詢筆錄及贓物領結1 紙，雖均係被告以外之人於審判
    外所為之言詞及書面陳述，為傳聞證據，然檢察官及被告於
    原審法院及本院言詞辯論終結前均未聲明異議，且本院審酌
    其等陳述作成時之情況，均無何不適當之情形，是依上開規
    定均得作為證據，合先敘明。
二、被告即上訴人甲○○於本院審理時，雖經合法傳喚未到庭，
    但被告於原審時，已坦承確有於上開時、地將前揭機車交與
    黃耀宗使用之情，惟矢口否認有上開竊盜犯行，先則辯稱：
    該機車係年約60歲名為陳春長之人，於84年7 、8 月間某日
    ，在高雄市○○路夜市所交付給伊云云；後則辯稱：伊已忘
    記上開事實云云。惟查：上開機車及扣案鑰匙確係由被告交
    付予黃耀宗之事實，業據黃耀宗於警、偵訊時陳述綦詳（見
    警卷第1-2 頁，偵卷第4 、45頁）；而上開機車確屬遭竊之
    物一節，亦經被害人乙○○在警詢中指述甚明（見警卷第3
    頁），此外，復有該機車業經被害人領回時而作成之贓物領
    結1 紙附卷（見警卷第5 頁）可稽，及查獲該機車時黃耀宗
    所使用之鑰匙2 支扣案可資證明；又被告所辯：該機車係陳
    春長之人所交付，並提供陳春長之行動電話號碼予原審法院
    云云，然被告所提供之行動電話號碼經原審法院查詢結果，
    均非名為陳春長之人所有，且被告又不知該陳春長住居何處
    ，足見是否確有陳春長其人，顯屬可疑，則其所辯此節，已
    難採信；至被告嗣後所辯已遺忘其事云云，亦無非事後卸責
    之詞，當無可信；又黃耀宗供稱：被告交付該機車予伊使用
    時，僅交付機車及鑰匙，並無給與任何證件等語（見偵卷第
    45 頁） ，以及參諸該機車失竊時間及交付黃耀宗使用之時
    間密接，足認被告所交付之該機車應係其竊盜之物無疑；是
    被告犯罪事證明確，其犯行堪予認定。
三、核被告甲○○所為，係犯刑法第320 條第1 項之竊盜罪。另
    被告於行為後，刑法第41條易科罰金之規定，先於90年1 月
    10日修正公布，並於同年月12日生效，依該次修正前之刑法
    （以下簡稱舊法）第41條規定：「犯最重本刑為3 年以下有
    期徒刑以下之刑之罪，而受6 個月以下有期徒刑或拘役之宣
    告，因身體、教育、職業或家庭之關係，執行顯有困難者，
    得以1 元以上3 元以下折算罰金」，該次修正後之刑法（以
    下簡稱中間法）第41條則規定「犯最重本刑為5 年以下有期
    徒刑以下之刑之罪，而受6 個月以下有期徒刑或拘役之宣告
    ，因身體、教育、職業或家庭之關係或其他正當理由，執行
    顯有困難者，得以1 元以上3 元以下，易科罰金。但確因不
    執行所宣告之刑，難收矯正或難以維持法秩序者，不在此限
    」「併合處罰之數罪，均有前項情形，其應執行之刑逾六月
    者，亦同。」其後，刑法第41條又於94年2 月2 日修正公布
    ，並於95年7 月1 日施行，而按於同時修正施行之刑法第2
    條規定，乃係關於新舊法比較適用之準據法，其本身無關行
    為可罰性要件之變更，故於95年7 月1 日前揭法律修正施行
    後，如有涉及比較新舊法之問題，即應逕依該次修正後刑法
    第2 條第1 項規定，為「從舊從輕」之比較（參見最高法院
    95年度第8 次刑事庭會議決議意旨）。該次修正後刑法（以
    下簡稱新法）第41條規定為：「犯最重本刑為5 年以下有期
    徒刑以下之刑之罪，而受6 個月以下有期徒刑或拘役之宣告
    者，得以新臺幣1 千元、2 千元或3 千元折算1 日，易科罰
    金。」「前項規定於數罪併罰，其應執行之刑未逾6 月者，
    亦適用之。」比較修正前後舊法、中間法及新法關於得否易
    科罰金及易科罰金之折算標準，以中間法之規定最有利於被
    告。另關法定刑罰金部分，95年7 月1 日施行之修正後刑法
    與修正前刑法亦有不同，而修正前刑法第33條第5 款規定：
    「罰金：1 元以上。」並依現行法規所定貨幣單位折算新臺
    幣條例第2 條之規定：「現行法規所定金額之貨幣單位為圓
    、銀元或元者，以新臺幣元之3 倍折算之。」經折算為新臺
    幣後，則罰金刑之最輕刑度為新臺幣3 元以上；另刑法第
    320 條第1 項之竊盜罪，於刑法修正前，其法定罰金刑依修
    正前罰金罰鍰提高標準條例第1 條前段及現行法規所定貨幣
    單位折算新臺幣條例第2 條之規定，提高10倍並折算為新臺
    幣後，為「新臺幣15000 千元以下罰金」，亦即該條罰金刑
    於刑法修正前，其科刑範圍係新臺幣3 元以上，15000 元以
    下。而修正後刑法第33條第5 款規定：「罰金：新臺幣1 千
    元以上，以百元計算之。」再依修正後之刑法施行法第1 條
    之1 第2 項之規定：「94年1 月7 日刑法修正時，刑法分則
    編未修正之條文定有罰金者，自94年1 月7 日刑法修正施行
    後，就其所定數額提高為30倍。但72年6 月26日至94年1 月
    7 日新增或修正之條文，就其所定數額提高為3 倍。」而刑
    法第320 條第1 項規定係屬刑法施行法第1 條之1 第2 項前
    段規定之範圍，亦即於刑法修正後，其法定罰金刑依上開規
    定，提高30倍並折算為新臺幣後，其刑範圍係新臺幣1000
    元以上，15000 元以下罰金。比較法定罰金刑修正前後上開
    規定，以修正前規定較有利於被告。綜上所述，被告所犯刑
    法第320 條第1 項之竊盜罪，應依修正前規定論處以及諭知
    易科罰金之折算標準（即上開中間法）。
四、原審因而適用刑法第320 條第1 項、（修正前）第41條第1
    項前段，（修正前）罰金罰鍰提高標準條例第1 條前段、（
    刪除前）第2 條規定，並審酌被告竊盜他人財物，又肆意轉
    讓予他人使用，顯見其惡性非輕，又其犯罪後，經通緝始到
    案，且於到案後仍飾詞狡辯，顯見態度不良等一切情狀，而
    量處有期徒刑4 月，並諭知易科罰金之折算標準。至扣案之
    鑰匙2 支，則以被告雖未坦承係其所有，然該等鑰匙確係被
    告交付予黃耀宗使用，此亦據黃耀宗於警、偵訊中供述明確
    ，因而認係被告所有，且係供其竊盜使用之物，依刑法第38
    條第1 項第2 款規定，宣告沒收之。其認事用法核無違誤，
    所處之刑亦屬允當。被告上訴指摘原判決不當，為無理由，
    應予駁回。又行為後法律有變更者，依修正前刑法第2 條第
    1 項規定，以適用裁判時法為原則，如行為時法有利於行為
    人，則例外適用行為時法；依修正後刑法第2 條第1 項規定
    ，以適用行為時法為原則，惟如裁判時法有利於行為人，則
    例外的適用裁判時法。以往實務見解，認原判決未及比較適
    用新舊法時，上訴後，雖比較結果以舊法有利於行為人，而
    原判決別無其他撤銷事由，仍應由本院以此為由撤銷改判。
    惟修正後之規定係以適用行為時法為原則，因此原判決雖未
    及比較適用，然上訴本院後，經比較新舊法，行為後之法律
    並非較有利於行為人，仍應適用行為時法，則原判決適用行
    為時法即無不當，此部分自不構成撤銷之事由，附此敘明。
五、被告經合法傳喚，無正當理由不到庭，爰不待其陳述，逕行
    判決。
據上論斷，應依刑事訴訟法第368 條、第371 條，判決如主文。
本案經檢察官沈紹嘉到庭執行職務。
中    華    民    國    95    年    11    月    8     日
                  刑事第七庭  審判長法  官
                                    法  官
                                    法  官
以上正本證明與原本無異。
本件判決不得上訴。
中    華    民    國    95    年    11    月    8     日
                                    書記官  黃玉珠
附錄條文：
中華民國刑法第320條第1項：
意圖為自己或第三人不法之所有，而竊取他人之動產者，為竊盜
罪，處5 年以下有期徒刑、拘役或5 百元以下罰金。


司法院資訊處製作；財團法人民間司法改革基金會備份。
